【裁判字號】    98,上易,869
【裁判日期】    981230
【裁判案由】    傷害
【裁判全文】
臺灣高等法院高雄分院刑事判決         98年度上易字第869號
上  訴  人  臺灣屏東地方法院檢察署檢察官
被      告  乙○○
上列上訴人因被告傷害案件，不服臺灣屏東地方法院98年度易字
第416 號中華民國98年9 月2 日第一審判決（起訴案號：臺灣屏
東地方法院檢察署97年度偵字第8376號），提起上訴，本院判決
如下：
     主  文
上訴駁回。
     理  由
一、公訴意旨略以：被告乙○○與甲○○為夫妻，兩人間具有家
    庭暴力防治法第3 條第1 項第1 款所定之家庭成員關係，被
    告分別於下列時、地為傷害之犯行：(一)於民國97年6 月4 日
    ，在屏東縣內埔鄉○○村○○路130 巷93號住處，因細故與
    甲○○發生爭吵，竟基於傷害之犯意，徒手毆打甲○○，致
    甲○○受有背部挫傷、頸挫傷併瘀腫、右上臂姦右前臂、左
    上臂多處挫擦傷、外傷性血尿等傷害；(二)又於97年10月10日
    10時50分許，在前開住處客廳內，因細故與甲○○發生爭吵
    ，又基於傷害之犯意，徒手毆打甲○○，致甲○○受有左前
    額顏面挫傷瘀血、左下巴挫傷瘀血、右手腕掌面側、尺側挫
    傷瘀青、右手背第五掌骨處挫傷瘀青、左手背第五掌骨處挫
    傷瘀青、右小腿前中處挫傷瘀青、左小腿前中處挫傷瘀青、
    左上臂內側瘀青等傷害；(三)復於97年11月1 日13時11分許，
    在前開住處車庫內，因細故與甲○○發生爭吵，復基於傷害
    之犯意，徒手毆打甲○○，致甲○○受有雙側膝蓋、右小腿
    挫傷併腫痛、擦傷，左側手部第3 手指擦傷、頸部挫傷併腫
    痛等傷害，案經甲○○訴請偵辦。因認被告乙○○所為，涉
    犯刑法第277 條第1 項之普通傷害罪嫌等語。
二、公訴意旨認被告涉犯上開傷害犯行，係以：(一)證人即告訴人
    甲○○之指證；(二)證人即處理員警曾聖之證述；(三)國仁醫
    院97年6 月6 日診斷證明書、郭綜合醫院受理家庭暴力事件
    驗傷診斷書、國仁醫院97年11月1 日診斷證明書各1 紙；(四)
    監視器翻拍畫面等，為其論罪依據。
三、證據能力方面：
    按傳聞法則之重要理論依據，在於傳聞證據未經當事人之反
    對詰問予以核實，乃予排斥，惟若當事人已放棄對原供述人
    之反對詰問權，於法院審判時表明同意該等傳聞證據可作為
    證據，基於證據資料愈豐富，愈有助於真實發現之理念，並
    貫徹刑事訴訟法修法加重當事人進行主義之精神，確認當事
    人對於證據能力有處分權之制度，傳聞證據經當事人同意作
    為證據，法院認為適當者，亦得為證據。本件檢察官、被告
    於本院準備程序時已表示對於全案卷證所存證據均同意有證
    據能力（見本院卷第26至27頁），本院復斟酌該等證據並非
    非法取得，亦無證明力明顯過低之情形，以之作為證據，應
    屬適當，是依刑事訴訟法第159 條之5 第1 項規定，應認該
    等證據均得採為證據。
四、按犯罪事實應依證據認定之，無證據不得認定犯罪事實；又
    不能證明被告犯罪或其行為不罰者，應諭知無罪之判決，刑
    事訴訟法第154 條第2 項第301 條第1 項分別定有明文。
    次按，認定不利於被告之事實，須依積極證據，茍積極證據
    不足為不利被告事實之認定，即應為有利於被告之認定，更
    不必有何有利之證據；事實之認定，應憑證據，如未能發現
    相當證據，或證據不足以證明，自不能以推測或擬制之方法
    ，以為裁判之基礎；且認定犯罪事實所憑之證據，雖不以直
    接證據為限，間接證據亦包括在內，然而無論直接證據或間
    接證據，其為訴訟上之證明，須於通常一般之人均不致有所
    懷疑，而得確信其為真實之程度者，始得據為有罪之認定，
    倘其證明尚未達到此一程度，而有合理之懷疑存在而無從使
    事實審法院得有罪之確信時，即應為諭知被告無罪之判決；
    又檢察官對於起訴之犯罪事實，仍應負提出證據及說服之實
    質舉證責任，倘其所提出之證據，不足為被告有罪之積極證
    明，或其指出證明之方法，無從說服法院以形成被告有罪之
    心證，基於無罪推定之原則，自應為被告無罪判決之諭知，
    最高法院30年上字第816 號、40年臺上字第86號、76年臺上
    字第4986號、92年臺上字第128 號判例可資參照。
五、訊據被告乙○○固不否認曾於民國97年6 月4 日、97年10月
    10日、97年11月1 日，在其位於屏東縣內埔鄉○○村○○路
    130 巷93號住處，與告訴人甲○○發生爭執，惟堅決否認有
    何傷害甲○○之犯行，辯稱：伊從未毆打過甲○○，伊與甲
    ○○分居已3 年多，是甲○○想用訴訟方式逼迫伊答應離婚
    的條件，所以才會一再對伊提起告訴等語。經查：
  (一)被告與告訴人甲○○係夫妻關係，分居迄今業已約3 年之情
    ，業經被告供陳在卷（見本院卷第26頁、第43頁），並有被
    告之戶籍謄本1 份在卷（見臺灣臺南地方法院97年度家護字
    第761 號卷，第6 頁反面至第7 頁），是此部分之事實，足
    堪認定。
  (二)被告被訴於97年6 月4 日傷害甲○○部分：
  1.告訴人甲○○雖於警詢、偵查及原審，一再指訴被告有於97
    年6 月間毆打伊成傷之事實，惟揆諸其就被告究係於96年6
    月間之何日、何時毆打伊？其初於警詢陳稱，被告係於97年
    6 月6 日16時許毆打伊（見警卷第5 頁）；而於98年1 月15
    日偵訊時，本亦陳稱係於97年6 月6 日16時許遭被告毆打（
    見偵卷第56頁），然於檢察官詢以：依你所言第1 次被毆為
    6 月6 日，何以診斷證明書為6 月4 日急診入院？其復答以
    ：應該是4 日下午被用力推，還用腳踩我腹部，因為我回娘
    家還是不舒服，而住院，那一次是用推的等語（見偵卷第58
    頁）；而於原審交互詰問時，又就當日被告毆打伊之時間，
    證稱：「（問：當時有無人看到？）沒有，因為當時已經凌
    晨」等語（見原審卷第56頁），前後所述明顯不一，是被告
    是否確有於97年6 月4 日毆打甲○○之行為，已難令人無疑
    。
  2.又關於被告當日係如何毆打告訴人甲○○，依甲○○前開於
    偵查中所述，被告係「用力推」，且「用腳踩甲○○腹部」
    ；然此核與甲○○於原審結證稱：「（問：97年6 月4 日妳
    先生如何毆打妳？）那次是在我家二樓書房，被告抓住我的
    脖子，讓我不能呼吸，把我壓在樓梯間，人坐在我的身上，
    用腳踏墊矇住我的口鼻，當時我的下巴、嘴、身上有一些抓
    傷，頭部外傷，因為撞到地板」等語（見原審卷第56頁），
    亦有出入。況如依告訴人甲○○於原審所述情節，衡情甲○
    ○之嘴巴、下巴或鼻子，應有傷勢產生，然依甲○○提出之
    國仁醫院97年6 月6 日診斷證明書所載，並未見甲○○嘴巴
    、下巴或鼻子有何受傷之情，由此等情事，益證甲○○指訴
    於上揭時、地遭被告毆打成傷之事實，容難遽信。
  (三)被告被訴於97年10月10日傷害甲○○部分：
  1.證人即告訴人甲○○於原審結證稱，97年10月10日上午，伊
    有在被告上開住處，因故與被告發生爭執、拉扯（見原審卷
    第57頁）；而被告亦不否認有此情事（見本院卷第42頁），
    復有監視錄影光碟擷取畫面在卷（見偵卷第13至15頁），故
    此部分之事實，洵堪認定。
  2.又甲○○雖迭於警詢、偵查及原審陳稱，當日被告有動手毆
    打伊成傷等語（見警卷第5 頁、偵卷第57頁、原審卷第57頁
    ），並提出郭綜合醫院受理家庭暴力事件驗傷診斷書1 紙為
    證（見警卷第9 頁）。然此則為被告所否認。本院審諸：被
    告與甲○○間是日確有爭執、拉扯行為，固如上述，然此爭
    執、拉扯之行為，是否會造成甲○○受有前開驗傷診斷書所
    載之「左前額顏色挫瘀血3 ×l 公分、左下巴挫傷瘀血3 ×
    2 公分、右手腕掌面側、尺側挫傷瘀青2 ×2 公分、右手背
    第五掌骨處挫傷瘀青5 ×2 公分、左手背第五掌骨處挫傷瘀
    青1.5 ×1 公分、右小腿前中處挫傷瘀青5 ×3 公分、左小
    腿前中處挫傷瘀青2 ×2 公分、左上臂內側5 ×2 公分瘀青
    」等傷害，並非絕對。又證人即前往處理之員警曾聖於偵
    查中證述：「（問：到場時，甲○○有無告知遭毆？）有，
    但我到場時，並沒有發生毆打情形，告訴人說是我到場之前
    被打的。她沒有說那裡被打，也沒有給我看她傷在那裡，只
    有口頭上說被打而已，我沒有問她那裡被打」等語（見偵卷
    第48頁），已明白表示斯時其當場處理被告與甲○○間之紛
    爭時，並未見甲○○身體有傷。而以上開診斷證明書所載之
    傷勢，甲○○臉、手、腳皆有受傷，而該受傷部位均屬一般
    人能一望即知之部位，則倘當時甲○○確有受傷，前往處理
    之員警曾聖焉有皆無看見之理，是甲○○當時是否確實受
    有傷害，即非無疑。再證人即被告與甲○○所生之女徐韻芃
    於原審亦證述：伊在97年10月，並沒有看過被告有打甲○○
    或摔手機之情形等語（見原審卷第48頁反面）。相互參酌前
    揭諸情，實足認被告辯稱是日並未毆打甲○○成傷等語，應
    非子虛，而堪採信。
  (四)被告被訴於97年11月1 日傷害甲○○部分：
  1.被告與甲○○於97年11月1 日上午在被告上開住處，因甲○
    ○先持清潔劑及抹布蹲於被告所有之汽車後方為某事，嗣復
    持水槍朝斯時被告乘坐之汽車噴灑，被告乃自車內向外朝甲
    ○○丟擲一看似質輕之物品後，甲○○又再持水槍朝車內噴
    灑被告，被告隨即下車與甲○○爭奪水槍，嗣甲○○跌坐在
    地，右膝蓋受傷流血之情，為被告所不否認（見本院卷第42
    頁），並有臺灣屏東地方法院檢察署檢察事務官97年12月29
    日勘驗報告及監視錄影光碟擷取畫面在卷可稽（見偵卷第12
    至37頁），是此部分之事實，足以認定。
  2.依告訴人甲○○提出之國仁醫院診斷證明書固記載，甲○○
    受有「雙側膝蓋、右小腿挫傷併腫痛、擦傷3 ×1 公分，左
    側手部第3 手指擦傷0.5 公分，頸部挫傷併腫痛」等傷害，
    然根據前開檢察事務官97年12月29日勘驗報告及監視錄影光
    碟擷取畫面所示，僅足證當日甲○○與被告爭奪水槍後，其
    右膝蓋有受傷流血之情，前已述及，是國仁醫院診斷證明書
    所載述之甲○○傷勢，除右膝蓋之傷外，其餘之傷勢，是否
    係當日與被告衝突所致，並非無疑。至被告雖坦承當日與甲
    ○○爭奪水槍時，甲○○確有因跌倒致右膝蓋受傷流血之事
    ，有如前述，然斯時既係甲○○先行一再以水槍朝坐於車內
    之被告噴灑，而主動挑釁被告，則被告為免甲○○之挑釁而
    傷及自身或損及車輛，乃下車欲移走甲○○所持之水槍，致
    與甲○○發生爭奪水槍之事，則其斯時是否有傷害甲○○人
    身之犯意，即值斟酌。況且，參諸證人徐韻芃於原審證述：
    「（問：妳父母於九十七年十一月有無在妳家車庫打架？）
    我母親在旁邊灑水，我父親想開車走開，我母親拿濕抹布堵
    住排氣管，我父親下車把抹布拿掉，把水龍頭關起來，我母
    親做了一些我父親不高興的事情，做了什麼事情我忘記了，
    我父親就不高興，叫我母親走開，然後我父親輕輕碰我母親
    一下，因為地板有水比較濕，我母親就滑倒了」等語（見原
    審卷第49頁），亦明白表示被告斯時碰觸甲○○，其意亦僅
    在希望甲○○離去乙節，益足徵被告斯時與甲○○爭奪水槍
    而碰觸甲○○，其並無傷害甲○○之意，至為灼然。
  (五)就被告被訴於97年6 月4 日、97年10月10日2 次傷害甲○○
    之犯行，依諸卷存證據資料，既無法予以證明；又被告於97
    年11月1 日雖確有與甲○○爭奪水槍，致甲○○因之跌倒而
    右膝蓋受傷流血，然被告斯時既無傷害甲○○之犯意，均如
    上述，而本院復查無其他積極證據，足以證明被告確有上述
    3 次傷害甲○○之犯行，犯罪自屬不能證明，依諸前揭刑事
    訴訟法第301 條第1 項之規定，自均應為被告無罪之諭知。
六、原審以被告前述被訴3 次傷害犯行，無法證明，因而為被告
    無罪之判決，核無不合。檢察官上訴意旨仍執前開情詞指摘
    原判決不當，為無理由，應予駁回。
據上論結，爰依刑事訴訟法第368 條，判決如主文。
本案經檢察官呂建昌到庭執行職務。
中    華    民    國    98    年    12    月    30    日
                  刑事第一庭    審判長法  官 翁慶珍
                                      法  官 黃仁松
                                      法  官 徐美麗
以上正本證明與原本無異。
不得上訴。
中    華    民    國    98    年    12    月    30    日
                                      書記官 賴梅琴

司法院資訊處製作；財團法人民間司法改革基金會備份。
